【裁判字號】    99,台抗,1000
【裁判日期】    991230
【裁判案由】    債務人異議之訴
【裁判全文】
最高法院民事裁定            九十九年度台抗字第一○○○號
抗  告  人  湯翔程
訴訟代理人  洪士宏律師
            林易玫律師
上列抗告人因與相對人潘朝亮間債務人異議之訴事件，對於中華
民國九十九年九月二十一日台灣高等法院高雄分院裁定（九十八
年度上字第二六六號），提起抗告，本院裁定如下：
    主  文
原裁定廢棄。
    理  由
本件原法院以：抗告人於民國九十九年七月二十九日在原法院自
承：本件九十八年十一月五日以伊名義提起之上訴狀上所蓋之印
章係伊所有，但伊從未使用過這顆印章，該印章係由伊父親湯國
所保管，嗣湯國於九十七年十二月六日死亡後，該印章由訴外人
關麗芳保管，關麗芳於今年才告訴伊本件第一審判決結果，伊才
知有上開上訴狀，亦不知上訴狀係何人所寫，因本件原係由湯國
處理，湯國再委任史雙全律師處理等語。於九十九年八月二十七
日又陳稱：上訴狀是關麗芳找他人所寫，伊並未委任關麗芳等情
。而證人即抗告人於第一審所委任之訴訟代理人史雙全律師於原
法院亦證稱：本件上訴狀非伊所寫等語。足見本件上訴狀並非抗
告人或其所委任之史雙全律師所為，且抗告人於九十九年始由關
麗芳處知悉第一審判決結果及本件上訴，自不可能在不知第一審
已判決之情況下，於九十八年十一月五日具狀提起上訴，抗告人
主張該上訴狀係關麗芳找人撰寫，應屬可採。抗告人既於九十九
年七月二十九日在原法院仍主張伊不知道上訴狀係何人所寫，嗣
於同年八月二十七日始陳稱係關麗芳找他人所寫，本件上訴狀應
係在抗告人不知情之狀況下，由無上訴權之關麗芳以抗告人之名
義提出，其上訴自不合法。又本件上訴既非本於抗告人之意而提
起，無命抗告人補正之問題，且抗告人於原法院表示欲上訴時，
已逾上訴期限，亦無從命補正。本件之上訴為不合法，爰以裁定
予以駁回。
惟按訴訟代理權有欠缺而可以補正者，審判長應定期間命其補正
，但得許其暫為訴訟行為，民事訴訟法第七十五條第一項定有明
文。又上訴不合程式或有其他不合法之情形而可以補正者，原第
一審法院應定期間命其補正，如不於期間內補正，應以裁定駁回
之，同法第四百四十二條第二項亦有明定。且上訴不合法者，第
二審法院應以裁定駁回之，但其情形可以補正者，審判長應定期
間先命補正，同法第四百四十四條第一項同有明文。另補正訴訟
代理權欠缺之時期，法律未設任何限制，祇要在訴訟終結前為之
即可。查本件第一審法院判決後，雖由關麗芳以抗告人名義委任
林錦芬律師於九十八年十一月五日提起上訴，並於同年十二月二
十三日提出上訴理由，抗告人對此原不知情，惟林錦芬律師之上
訴未經抗告人同意合法代理之情事，依上開民事訴訟法之規定，
尚非不得補正，第一審及原法院均未命補正，於法已有未洽，且
抗告人於九十九年三月五日已另行委任洪士宏律師、林易玫律師
於原法院續行訴訟，並於同年月九日再提出上訴理由狀，則抗告
人似已同意林錦芬律師代為提起上訴之訴訟行為，苟係如此，本
件上訴訴訟代理權之欠缺可認為已補正，原法院對此未察，命抗
告人敘明，遽認本件抗告人之上訴為不合法，且無法補正，裁定
駁回其上訴，不無速斷。抗告意旨，指摘原裁定為不當，求予廢
棄，非無理由。
據上論結，本件抗告為有理由。依民事訴訟法第四百九十二條，
裁定如主文。
中    華    民    國  九十九  年   十二   月   三十   日
                      最高法院民事第五庭
                          審判長法官  劉  福  聲  
                                法官  黃  義  豐  
                                法官  劉  靜  嫻  
                                法官  袁  靜  文  
                                法官  陳  國  禎  
本件正本證明與原本無異
                                      書  記  官  
中    華    民    國  一○○  年    一    月   十二   日
                                                     m

司法院資訊處製作；財團法人民間司法改革基金會備份。
